【裁判字號】    92,抗,478
【裁判日期】    920731
【裁判案由】    侵占
【裁判全文】
臺灣高等法院刑事裁定                              九十二年度抗字第四七八號
    抗  告  人
    即  自訴人  武漢交通企業股份有限公司
    代  表  人  甲○○
    被      告  乙○○
右列抗告人因被告侵占案件，不服臺灣臺北地方法院中華民國九十二年六月十九日第
一審裁定（九十二年度自字第一九五號），提起抗告，本院裁定如左：
    主    文
抗告駁回。
    理    由
一、自訴意旨略以：被告乙○○於民國九十二年一月三日向自訴人公司承租車牌Ｈ三
    ─八八三號營業小客車一部，並約定一日車租新臺幣（下同）八百元，每五日繳
    納一次，然被告並未依約每五日繳交車租，經屢催未繳，自訴人公司於九十二年
    二月七日寄發存證信函與被告終止契約，並要求返還車輛、車牌及行照，詎被告
    得知後避不見面，並將上開車輛佔為己有，因認被告涉犯刑法第三百三十五條第
    一項之侵占罪嫌。
二、原審裁定略以：
(一)按法院或受命推事於自訴案件第一次審判期日前訊問及調查結果，如認為案件有
    刑事訴訟法第二百五十二條至第二百五十四條之情形者，得以裁定駁回其自訴，
    同法第三百二十六條第三項定有明文。又犯罪事實，應依證據認定之，無證據不
    得推定其犯罪事實，刑事訴訟法第一百五十四條定有明文。認定不利於被告之事
    實，須依積極證據，苟積極證據不足為被告不利之認定時，即應為有利於被告之
    認定，更不必有何有利之證據，最高法院三十年上字第八一六八號判例可稽。另
    刑法上之侵占罪，須持有人變易其原來之持有意思而為不法所有之意思，始能成
    立，如僅將持有物延不交還或有其他原因致一時未能交還，既缺乏主觀要件，即
    難遽以該罪相繩，最高法院六十八年臺上字第三一四六號判例可資參照。
(二)本件自訴人認被告涉有侵占罪嫌，無非係以其上開指訴，及其提出之「汽車租賃
    契約書」、存證信函等影本為其主要論據。訊據被告對於向自訴人公司承租車輛
    ，積欠租金等情坦承不諱，惟否認涉有侵占之犯行，辯稱：伊車子已經還了，且
    想和自訴人公司和解，積欠的租金會儘量還給自訴人公司等語。經查：
１、被告乙○○於九十二年一月三日向自訴人公司承租上開營業小客車一部，並約定
    每日繳交車租八百元，自訴人公司於九十二年二月七日寄發存證信函與被告終止
    契約返還車輛等情，為自訴人及被告一致供陳，並有自訴人提出之汽車租賃契約
    書及存證信函影本各一份在卷足憑，是前情要可認定。
２、而自訴人陳稱：車子要租給被告時有對他的資力徵信，被告以前有靠行也有租車
    ，靠行一、二年，租車租短期，以前該繳的費用都有繳等語，又自訴人與被告一
    致供陳：本件有於九十二年二月十八日電匯租金六千元，並有依照契約繳交二萬
    元之押金，而車子已返還自訴人等語，自訴人之代表人甲○○另表示：被告可能
    比較不會處理事情，他如果沒有錢，應該先將車子還給伊等語，綜上，難認被告
    主觀上有何為自己不法所有之意圖，而自訴人亦未提出其他證據足認被告確有前
    揭之侵占犯行，其犯罪嫌疑尚屬不足，揆諸首揭之說明，本件自訴應予駁回。
三、抗告意旨略以：
(一)被告於九十二年一月三日向抗告人承租上開營業小客車，約定每日繳交車租八百
    元，每五日繳交一次，然被告自承租之日後即避不見面，亦不支付車租，聯絡住
    址亦非被告住所，電話也聯絡不到本人，抗告人乃於九十二年二月七日以存證信
    函通知被告終止租約，且要求被告文到三日內交還車輛、車牌及行照，並於九十
    二年二月十四日請求公會協尋，被告始應付性的電匯六千元與抗告人，嗣仍避不
    見面，亦不交還車輛。
(二)被告於九十二年三月二十八日原審第一次傳喚時，既未交還車輛，亦未到庭，其
    侵占罪名已甚明確，直至九十二年五月七日才把車輛放在台北市○○街後，通知
    抗告人自行領回，被告並未出現，亦未繳交分毫車租，且抗告人領回該車輛時，
    該車輛之損耗已十分嚴重，原審裁定駁回抗告人之自訴人即有不當，自難甘服。
四、本院查：
(一)依被告之供述及自訴人之指訴、汽車租賃契約書、存證信函，僅能證明被告向自
    訴人租車，嗣未依約繳租、還車之情，然無從證明被告於租車後有何將該車出賣
    、質押、處分或其他易持有為所有之行為，則被告事後未能依約還車其原由非僅
    一端，尚難僅以被告未依約還車，且事後未與自訴人有任何聯繫，遽認被告係出
    於侵占犯意。
(二)被告係於原審調查期日（九十二年六月十三日）前一月即同年五月七日已將租賃
    營業小客車置放在台北市○○街而通知自訴人尋獲取回，業據被告及自訴代理人
    甲○○於原審自承無訛，顯然被告係於知悉自訴人提出本件侵占自訴之後即已主
    動交還租賃營業小客車。至於被告之所以未將租賃營業小客車駕駛至自訴人營業
    所而置放在台北市○○街附近，係因被告自知積欠自訴人租金，難以面對自訴人
    ，乃將租賃小客車置於該址，並通知自訴人派員取回，已據被告於原審調查時供
    明在卷，尚未悖離吾人日常生活所得之經驗法則，是自訴人執以被告非將租賃小
    客車牽至自訴人營業所，而認被告非主動歸還租賃營業小客車云云，即無可採。
(三)被告雖積欠租金後未立即返還租賃營業小客車，惟據自訴人之指訴，被告最後一
    次繳款日期為九十二年二月十八日，距被告主動還車之九十二年五月七日，其間
    僅二月餘，被告固未依約繳付租金，然此純屬債務不履行之民事糾葛，倘被告真
    有侵占之意圖，衡情豈有短短二月即主動歸還之理，因此本件除被告遲延返還租
    賃營業小客車外，並無被告有將租賃營業小客車易持有為所有之意思表現於外之
    客觀情狀，尚難僅以被告交還租賃營業小客車稍有拖延，遽認被告確有侵占之犯
    意。
(四)綜上所述，本件原審法院認被告罪嫌不足，而援引刑事訴訟法第三百二十六條第
    三項、第二百五十二條第十款，裁定駁回自訴人之自訴，核無不當，應予維持，
    自訴人之抗告為無理由，應予駁回。
據上論結，應依刑事訴訟法第四百十二條裁定如主文。
中      華      民      國    九十二    年      七      月    三十一    日
                             臺灣高等法院刑事第二十四庭
                                 審判長法  官  陳  貽  男
                                       法  官  陳  憲  裕
                                       法  官  徐  世  禎
右正本證明與原本無異。
不得再抗告。
                                       書記官  陳  玲  憶
中      華      民      國    九十二    年      七      月    三十一    日


司法院資訊處製作；財團法人民間司法改革基金會備份。
